臺灣桃園地方法院刑事判決　　　　　　　100年度易字第675號
公　訴　人　臺灣桃園地方法院檢察署檢察官
被　　　告　陳添國
指定辯護人　本院公設辯護人 彭詩雯
上列被告因竊盜案件，經檢察官提起公訴（100 年度偵字第1385
3 號），本院判決如下︰
    主  文
陳添國竊盜，累犯，處有期徒刑陸月，如易科罰金，以新臺幣壹
仟元折算壹日。
    事  實
一、陳添國係精神分裂症患者，致其於下述竊盜行為時，其辨識
    行為違法或依其辨識而行為之能力，有顯著減低之情形。陳
    添國前有多次竊盜案件前科，最近一次因竊盜案件，於民國
    98年5 月27日，經臺灣士林地方法院98年度審易字第779 號
    判處應執行有期徒刑8 月確定，於100 年2 月18日執行完畢
    。詎其仍不知悔改，意圖為自己不法之所有接續犯意，先於
    民國100 年5 月17日某時許，竊取黃棟樑置於桃園縣大園鄉
    ○○路312 號旁建築工地之鋼筋1 批，得手後藏放在桃園縣
    大園鄉○○路○ 段98號旁草地內；又接續於翌日上午7 時許
    ，再度騎乘機車至上開大園鄉○○路312 號旁建築工地，竊
    取鋼筋1 批置放在機車腳踏板上後，運送至前開大園鄉○○
    路○ 段98號旁草地藏放，共竊得鋼筋合計500 公斤（價值新
    臺幣10,500元），途中即為黃棟樑發現，乃尾隨陳添國至大
    園鄉○○路○ 段98號旁草地而報警查獲。
二、案經桃園縣政府警察局大園分局報告臺灣桃園地方法院檢察
    署檢察官偵查起訴。
    理  由
壹、程序部分：
一、被告陳添國於警、偵訊之供述，非出於強暴、脅迫、利誘、
    詐欺、疲勞訊問、違法羈押或其他不正方法取得，依刑事訴
    訟法第156 條第1 項之規定得採為證據。
二、按被告以外之人於審判外之陳述，雖不符前4條之規定，而
    經當事人於審判程序同意做為證據，法院審酌該言詞陳述或
    書面陳述作成時之情況，認為適當者，亦得為證據。當事人
    、代理人或辯護人於法院調查證據時，知有第159條第1項不
    得為證據之情形，而未於言詞辯論終結前聲明異議者，視為
    有前項之同意，為刑事訴訟法第159 條之5 所明定。本案公
    訴人、被告於本院審判程序中，對於本院所引用之供述及非
    供述證據之證據能力均表示沒有意見，且迄於言詞辯論終結
    前未聲明異議，經審酌本院所引用之供述及非供述證據資料
    作成時之情況，核無違法取證或其他瑕疵，認為以之作為證
    據為適當，均得做為證據。
貳、實體部分：
一、訊據被告陳添國固坦承有拿取本案鋼筋一批共計500 公斤一
    情不諱，惟矢口否認有竊盜犯行，辯稱，上開約100 公斤鋼
    筋係伊向他人購買，伊蓋房子剩下的鋼筋放在該草地裡蓋著
    云云。惟查，上揭犯罪事實，業據證人即被害人黃棟樑於警
    詢時、偵訊中（具結）及本院審理時具結證稱，其於100 年
    5 月18日早上7 時，經過桃園縣大園鄉○○路312 號旁建築
    工地，看到被告把其的工地鋼筋放在被告的機車上，被告是
    把長鋼筋坳成三節，放在機車前踏板上，其就開車尾隨被告
    到國際路底廢鐵場旁邊，並報警處理，在大園鄉○○路○段
    98號旁草地內，確實係其的鋼筋共500 公斤，其原本放在大
    觀路312 號旁建築工地的鋼筋約500 公斤全數不見，警察上
    前詢問被告鋼筋哪裡來，被告說鋼筋是他的，其親眼看到的
    已經是被告偷的最後一批，本案查獲後，伊領回500 公斤的
    鋼筋，是連同擺放在被告機車腳踏板上以及草叢內之鋼筋總
    重量等語無訛。證人黃呂阿菊於本院具結證稱，其在100 年
    5 月17日，在工地看到有人，那個人拿紙板很奇怪，並說要
    蓋鐵仔，其回家有跟其女兒黃麗錦講等語；證人黃麗錦於本
    院結證稱，其母親有一天在家中說，她在工地看到有人蹲在
    那邊拿一張紙在蓋鋼筋；隔天其聽其母親跟家裡的人說昨天
    有人偷鋼筋等語無訛，參以被告自稱有於100 年5 月17日，
    在案發地點拿取鋼筋等情，復有現場照片、贓物認領保管單
    、黃棟樑提出之銷貨證明書、桃園縣政府警察局大園分局扣
    押筆錄、扣押物品目錄表等附卷可憑，足見被告確有於上開
    時、地竊取本件鋼筋共500 公斤。被告雖以前詞置辯，然查
    ，被告於本院訊問時先辯稱，伊係海華大地建設公司董事長
    ，不可能偷鋼筋，上開鋼筋係伊於多年前向他人購買，已不
    記得向何人購買，鋼筋係要蓋包青天廟用的，伊有精神分裂
    症云云；嗣於本院審理時辯稱，其中約100 公斤鋼筋係伊在
    （100 年）5 月17日上午7 時購買的，伊蓋房子剩下的鋼筋
    放在國際路草堆裡面蓋著云云，則被告所辯前後已有不一，
    且查並無被告所稱「海華大地」建設公司，有公司基本資料
    查詢附卷足參，足認被告所辯前詞，洵係事後圖飾刑責，要
    無足採。本案事證明確，被告竊盜犯行，堪以認定，應依法
    論科。
二、核被告所為，係犯刑法第320 條第1 項之竊盜罪。按如數行
    為於同時同地或密切接近之時地實施，侵害同一之法益，各
    行為之獨立性極為薄弱，依一般社會健全觀念，在時間差距
    上，難以強行分開，在刑法評價上，以視為數個舉動之接續
    施行，合為包括之一行為予以評價，較為合理，則屬接續犯
    ，而為包括之一罪。本件被告所為上開竊盜犯行，相隔時日
    非長，且被告在同一地點利用機會行竊鋼筋，顯見被告係基
    於同一為自己不法之所有犯意接續所為，並侵害同一法益，
    自應論以接續犯。又被告有如事實欄所述犯罪科刑與執行紀
    錄，有臺灣高等法院全國前案簡列表附卷可按，其於有期徒
    刑執畢後5 年內再犯本件有期徒刑以上刑之罪，應依累犯規
    定加重其刑。再按行為時因精神障礙或其他心智缺陷，致其
    辨識行為違法或依其辨識而行為之能力，顯著減低者，得減
    輕其刑，刑法第19條第2 項定有明文。再按刑法上之心神喪
    失與精神耗弱，應依行為時精神障礙程度之強弱而定，如行
    為時之精神，對於外界事務全然缺乏知覺理會及判斷作用，
    而無自由決定意思之能力者，為心神喪失，如此項能力並非
    完全喪失，僅較普通人之平均程度顯然減退者，則為精神耗
    弱。至精神是否耗弱，抑達喪失狀況，乃屬醫學上精神病科
    之專門學問，若經專門精神病醫學研究之人員予以診察鑑定
    ，自足資為判決之基礎（最高法院26年渝上字第237 號判例
    、同院47年台上字第1253號判例意旨、同院81年度台上字第
    2299號判決意旨參照）。查被告前經函請行政院國軍退除役
    官兵輔導委員會桃園榮民醫院鑑定被告精神狀態，該院鑑定
    結果略以：據國軍北投醫院病歷記錄，個案（即被告）在該
    院住院治療，在該院亦曾多次急診，其診斷為精神分裂症，
    因個案（即被告）自97年12月17日之後無就醫記錄，極可能
    已經停藥兩年餘，其精神狀態應已達精神耗弱程度，此有該
    院100 年8 月11日桃醫醫字第10000005715 號函暨所附精神
    鑑定報告、該院100 年9 月2 日桃醫醫字第10000005994 號
    函暨所附補充精神鑑定報告、該院100 年9 月13日桃醫醫字
    第10000006393 號函文暨所附100 年9 月9 日精神鑑定補充
    說明等在卷足稽，堪認被告為本件犯行時亦因受前開精神疾
    患之影響，致辨識其行為違法與依其辨識而行為之能力有顯
    著降低之情形。是被告本件所為犯行，應依刑法第19條第2
    項之規定，減輕其刑，並依法先加後減之。爰審酌被告前已
    有多次竊盜前科，素行欠佳，犯罪之動機、犯罪之手段、被
    害人所受損害程度，所竊取之財物價值，犯罪所得財物已由
    被害人黃棟樑領回，此有前揭贓物認領保管單1 紙在卷可參
    ，犯罪所生危害非鉅及被告犯罪後仍矢口否認，顯非有悔悟
    之心等一切情狀，量處如主文所示之刑，並諭知易科之折算
    標準。
據上論斷，應依刑事訴訟法第299 條第1 項前段、刑法第320 條
第1 項、第19條第2 項、第41條第1 項、第47條、第71條，判決
如主文。
本案經檢察官戴瑞麒到庭執行職務。
中    華    民    國   100     年    10    月    7    日
                  刑事第八庭法  官  王育珍
以上正本證明與原本無異。
如不服本判決應於收受判決後10日內向本院提出上訴書狀，並應
敘述具體理由。其未敘述上訴理由者，應於上訴期間屆滿後20日
內向本院補提理由書(均須按他造當事人之人數附繕本)「切勿逕
送上級法院」。
                            書記官  范升福
中    華    民    國   100    年    10    月    11    日
附錄本案論罪科刑法條：
中華民國刑法第320條
（普通竊盜罪、竊佔罪）
意圖為自己或第三人不法之所有，而竊取他人之動產者，為竊盜
罪，處5  年以下有期徒刑、拘役或 5 百元以下罰金。
意圖為自己或第三人不法之利益，而竊佔他人之不動產者，依前
項之規定處斷。
前二項之未遂犯罰之。